臺灣嘉義地方法院刑事裁定　　　　　　100年度交簡抗字第1號
抗　告　人
即　被　告　吳惠明
上列抗告人因公共危險案件，不服本院於中華民國99年12月10日
所為99年度聲字第1288號裁定，提起抗告，本院管轄第二審合議
庭裁定如下：
    主    文
原裁定就上訴駁回部分撤銷。
其餘抗告駁回。
    理    由
一、抗告及聲請意旨略以：抗告人即被告（下稱被告）吳惠明自
    知悉因公共危險案件經檢察官聲請簡易判決處刑（即臺灣嘉
    義地方法院99年度嘉交簡字第773號）後，即於民國99年8月
    23日至本院遞刑事答辯狀，其後均未收受任何通知，嗣於99
    年11月23日收到臺灣高雄地方法院檢察署執行傳票始知本案
    業經判決，其後方知該判決已於99年9月送達被告戶籍轄區
    之派出所，嗣至派出所調閱寄存文件並赴所住大廈管理中心
    查閱掛號文件託收紀錄，確實並未收到寄存送達通知書，致
    聲請人喪失上訴機會，是前揭送達程序顯不合法，被告並非
    因過失而遲誤上訴期間，爰聲請回復原狀並提出上訴，並就
    原裁定駁回聲請回復原狀及上訴提出抗告等語。
二、按非因過失，遲誤上訴、抗告或聲請再審之期間，或聲請撤
    銷或變更審判長、受命推事、受託推事裁定或檢察官命令之
    期間者，於其原因消滅後五日內，得聲請回復原狀；刑事訴
    訟法第67條定有明文。次按回復原狀，以當事人本有不能遵
    守期限之情形為前提，如因法院未履行送達判決程序，以致
    上訴期限無從進行者，自不發生回復原狀問題；最高法院22
    年上字第1371號著有判例意旨可資參照。再按所謂非因過失
    ，遲誤上訴或抗告期間而聲請回復原狀情形，必須判決或裁
    定正本之送達符合法定程式，即送達合法，得計算受送達人
    之提起上訴或抗告期間之始日為前提；倘若該訴訟文書之送
    達不能認為合法，或根本未經送達，則上訴或抗告期間之始
    日，既無從判定，訴訟當事人所提之上訴或抗告，自無逾期
    或遲誤期間之可言；最高法院82年台抗字第70號裁定意旨可
    資參照。揆之上開規定，聲請回復原狀必以合法送達，並據
    此得以計算法定期間為前提。經查：
  (一)按送達文書，除本章有特別規定外，準用民事訴訟法之規定
    ；刑事訴訟法第62條定有明文。次按送達於應受送達人之住
    居所、事務所或營業所行之。但在他處會晤應受送達人時，
    得於會晤處所行之。不知前項所定應為送達之處所或不能在
    該處所為送達時，得在應受送達人就業處所為送達。應受送
    達人陳明在其就業處所收受送達者，亦同。對於法定代理人
    之送達，亦得於當事人本人之事務所或營業所行之。送達於
    住居所、事務所或營業所不獲會晤應受送達人者，得將文書
    付與有辨別事理能力之同居人或受僱人。如同居人或受僱人
    為他造當事人者，不適用前項之規定。送達不能依前二條規
    定為之者，得將文書寄存送達地之自治或警察機關，並作送
    達通知書兩份，一份黏貼於應受送達人住居所、事務所、營
    業所或其就業處所門首，另一份置於該送達處所信箱或其他
    適當位置，以為送達。寄存送達，自寄存之日起，經十日發
    生效力。寄存之文書自寄存之日起，寄存機關應保存二個月
    ；民事訴訟法第136條、第137條、第138條分別定有明文。
    是寄存送達限於不能依同法第136條及第137條之規定者，始
    得為之。
  (二)被告戶籍設於高雄市○○區○○里○○鄰○○路108號4樓，本
    院99年嘉交簡字第773號判決因「未獲會晤本人亦無受領文
    書之同居人或受僱人」而為寄存送達一情，有其個人基本資
    料查詢結果及本院送達證書附於上開卷宗內可稽（見上開卷
    第10-11頁）；該大樓設有管理室收件中心，本院上開判決
    送達至該大樓管理室等情，有河堤家園大廈管理委員會99年
    12 月23日函文及本院公文封影本在卷可憑（見本院卷第5-6
    頁）。觀之本院公文封影本上蓋有「河堤家園大廈管理委員
    會退件章」戳記及「連絡不上」之記載，足見被告設籍之大
    樓設有管理室及管理員，且管理員並未收受上開文書而予退
    件等事實，應堪認定。又受公寓大廈管理委員會僱用之管理
    員，其所服勞務包括為公寓大廈住戶接收文件，性質上應屬
    全體住戶之受僱人；最高法院97年度台抗字第624號裁定意
    旨可資參照。職是，被告設籍之大樓既設有管理員，郵務機
    關即應將文書交與管理員收受，自無「未獲會晤應受送達之
    人」等情，是郵務機關應依民事訴訟法第137條之補充送達
    而不為，逕認「未獲會晤本人亦無受領文書之同居人或受僱
    人」而為寄存送達，則該送達核與上開寄存送達程序之規定
    有悖。
  (三)次按應受送達人拒絕收領而無法律上理由者，應將文書置於
    送達處所，以為送達。前項情形，如有難達留置情事者，準
    用前條之規定；民事訴訟法第139條亦有明文。本條第1項係
    謂留置送達，第2項係難以留置送達者，準用寄存送達之規
    定。查上開本院公文封影本上蓋有「河堤家園大廈管理委員
    會退件章」戳記，惟管理員退件之真意究係拒絕受領或因郵
    務機關之要求，管理員始蓋上開戳記等情，本院屢以電話詢
    問該大樓管理委員會並發函詢問當日負責郵件收受之管理員
    姓名，該大樓管理員以「簿子找不到，無法提供」等語回復
    ，被告又稱當日負責之管理員已離職等語（見本院卷第15、
    18頁），是本院無從傳訊證人到庭調查事實。惟佐以上開送
    達證書，郵務機關勾選之欄位並非「應受送達之本人、同居
    人或受僱人無法律上之理由拒絕收領，將文書留置於送達處
    所」或「應受送達之本人、同居人或受僱人無法律上之理由
    拒絕受領，並有難達留置情事，已將該送達文書寄存送達」
    等欄位，是徵本件送達應非拒絕受領之情，故本件寄存送達
    即無民事訴訟法第139條第2項準用寄存送達之適用。換言之
    ，依據同條第2項規定準用寄存送達者，必以應受送達人有
    拒絕受領，且踐行留置送達程序而無從為之，始可準用寄存
    送達之方式，是上開送達證書上所勾選者既非留置送達或難
    達留置而予寄存送達之欄位，足徵本件未行留置送達程序甚
    明，從而，本件自不符準用寄存送達之情。綜上，本件寄存
    送達應非適法，洵堪認定。
  (四)原裁定認寄存送達合法，尚有未洽，惟送達程序不合法，上
    訴期間無從計算，自無以判斷是否「遲誤上訴期間」，是被
    告聲請回復原狀，核與刑事訴訟法第67條第1項規定要件不
    合，故原裁定認被告無何非因過失遲誤上訴期間而駁回被告
    回復原狀，即無違誤，是被告就此部分提起抗告，自無理由
    ，應予駁回。另原裁定認被告上訴已逾法定上訴期間尚非妥
    適，抗告意旨就此部分指摘原裁定不當，為有理由，爰由本
    院撤銷原裁定駁回被告上訴部分。
三、另被告已提出上訴，應由本院依法處理，併此敘明。
據上論斷，應依刑事訴訟法第412條，裁定如主文。
中    華    民    國   100    年    6     月    22    日
            刑事第五庭    審判長法  官  蔡廷宜
                                法  官  啟夫
                                法  官  傳曉瑄
上列正本證明與原本無異。
本件不得抗告。
中    華    民    國   100    年    6     月    22    日
                                書記官  陳意婷